【裁判字號】    88,易,432
【裁判日期】    890810
【裁判案由】    贓物等
【裁判全文】
臺灣士林地方法院刑事判決                          八十八年度易字第四三二號
    公  訴  人  臺灣士林地方法院檢察署檢察官
    被      告  丙○○
    選任辯護人  黃國堂
                王東山
                李美寬
右列被告因贓物等案件，經檢察官提起公訴 (八十七年度偵字第一一四三七號)，本
院判決如左：
    主  文
丙○○連續對依建築法規定強制拆除之建築物，違反規定重建，處拘役伍拾玖日，如
易科罰金，以參佰元折算壹日。
    事  實
一、丙○○之胞姊釋開耀（已於八十一年七月八日死亡）早年出家，嗣於八十一年三
    月三十一日向甲○○（所涉故買贓物、竊佔、違反山坡地保育利用條例等罪，業
    經法院判處有期徒刑七月，緩刑三年確定）以新台幣四百萬元之代價，獲得甲○
    ○同意，將坐落台北市○○區○○路一段九一巷一Ｏ六之二號旁之國有土地約一
    百坪之佔有轉讓之，釋開耀隨即於同年違反建築法規定，未經申請許可領得建築
    執照，在該土地上擅自以金屬為建材，建蓋「古月禪寺」，釋開耀臨死前，委託
    丙○○代為尋找出家之人，擔任該廟之住持，惟之後均未尋得合適之住持，嗣該
    寺廟先後於八十一年九月二十四日（八十一年九月十九日查報，違建面積為一Ｏ
    五平方公尺）、八十二年六月十四日（八十一年六月二十六日查報，違建面積為
    一Ｏ五平方公尺）、八十二年七月七日（八十二年三月三十日查報，違建面積為
    八平方公尺）、八十二年六月十四日（八十二年五月二十一日查報，違建面積為
    五十平方公尺）、八十二年九月二十七日（八十二年九月四日查報，違建面積為
    一五七平方公尺）、八十五年六月二十五日（八十五年六月十八日查報，違建面
    積為三十四平方公尺）經台北市政府工務局建築管理處依法強制拆除，丙○○基
    於概括之犯意，每次均在原處違反規定重新以ＲＣ、金屬、或鋼鐵棚架等建材違
    反規定建築。
二、案經臺灣士林地方法院檢察署檢察官自動檢舉偵查起訴。
    理  由
一、訊據被告丙○○否認犯行，辯稱：寺廟違建拆除部份，並非由伊所重建，乃是不
    詳之信徒自動自發，出工出料，自行修補，以遮風避雨云云，經查：
（一）上開違章建築拆除紀錄，有台北市政府工務局建築管理處八十八年二月一日北
      市工建違字第八八六一六六三五○○號函檢送之違建處理科違建案件明細表六
      張、台北市建管處違建查報、現場照相黏貼卡影本十一張、拆除新違章建築結
      案報告單影本三張等在卷可稽。
（二）被告於偵查中供稱，上開寺廟於八十一年六月間建造，十月第一次被拆掉一半
      ，八十二年七月時伊再把前半部用鋁片重建，使用至今等語（見八十七年十一
      月十九日偵訊筆錄），證人甲○○於偵查中亦證稱：「在釋開耀過世後，廟曾
      被拆過，只拆了一半，後來被告又將廟重建，這情形有好幾次」等語，參以被
      告自承每月拿三千元交付甲○○，補貼甲○○從自家接水電到該寺廟使用所增
      加之支出（見檢察官八十七年十二月二十二日訊問筆錄），此經甲○○亦為相
      同之證詞，又被告自承在八十七年十二月前之三個月，有請一位鄭先生早晚到
      該廟替被告燒香，每月補貼該鄭先生五千元（見檢察官八十七年十二月十二日
      訊問筆錄），及檢察官在偵查中詢問被告能否把上開違建地上物拆除，被告答
      以：不能，伊至少需要四、五年時間去找另外的地方，去安置那些牌位，而且
      國有財產局應該要還伊四百萬元等語（見檢察官八十七年十二月十二日訊問筆
      錄），足見被告雖非上開寺廟之住持，然因釋開耀過世前，已委託被告代找住
      持，及上開由被告付錢補貼水電費，請人燒香，並有安置廟中牌位之權力，該
      廟實際上由被告管理無訛，足徵其於偵查中之上開自白，及甲○○上開證詞，
      均屬實在，被告嗣後所辯，及甲○○於本院調查中改稱不知情寺廟拆後有無重
      建云云，均顯不足採，又證人丁○○○於本院證稱：自釋開耀死後，才看到被
      告，該廟自釋開耀死後，即無人管理云云，證人乙○○證稱：寺廟拆後，不知
      何人重建，信徒只剩五、六人云云，惟查上開寺廟於釋開耀過世後，仍接有水
      電，每日並有人燒香，鄭、林二人卻謂無人管理，顯係迴護被告之詞，亦不足
      採。被告重建上開違章建物，事證明確，其犯行堪以認定。
二、被告未經申請主管建築機關之審查許可並發給執照，擅自建造建築物，經主管機
    關依建築法規定強制拆除後，又違反規定重建，核其所為，係犯建築法第九十五
    條之罪。被告五次強制拆除後重建之犯行，時間大多緊接，地點相同，手段相同
    ，所犯犯罪構成要件相同之罪，顯係基於概括之犯意為之，應依連續犯之規定以
    一罪論。爰審酌被告之犯罪動機、目的、所生之損害、犯罪後之態度等一切情狀
    ，量處如主文所示之刑，並諭知易科罰金之折算標準。
三、另檢察官起訴被告丙○○明知前開坐落台北市○○區○○路一段九一巷一Ｏ六之
    二號旁之土地約一百坪（屬西湖段一小段五二之二五號國有地之一部），係釋開
    耀於八十一年三月三十一日向甲○○所購得之贓物，且該地上所蓋之「古月禪寺
    」係釋開耀購得該地後所建築之違建，竟仍於釋開耀臨死前，接受釋開耀之委託
    ，收受該土地並繼續主持該寺廟云云，認被告另涉嫌刑法第三百四十九條第一項
    之收受贓物罪，並以（一）檢察官於八十七年十一月十九日上午至上開寺廟履勘
    時，被告供稱上開土地係其本人向甲○○所購得。嗣雖改稱係釋開耀向甲○○購
    得，然並不否認釋開耀生前確有委託其繼續維持該寺廟（八十八年二月二十五日
    筆錄參照）。（二）八十七年十二月二十二日被告供稱該廟之水電費係其每月拿
   三千元補貼給甲○○，平日並有請一位鄭先生早晚幫其燒香，每月由其補貼五千
    元等語為論據。經訊據被告否認明知上開土地為贓物，並否認有收受該土地，辯
    稱：被告於八十一年間尚任職於台北市立萬華國民小學，擔任教師，迄八十三年
    八月一日始退休，而釋開耀於十五歲之年即皈依佛門，於八十一年七月八日死亡
    ，在死亡之前，被告臨危接受釋開耀之委託，代為尋找上開寺廟之住持，當時釋
    開耀病重，並未告知上開土地之緣由，被告無從知悉以四百萬元購買之土地，竟
    是贓物。而釋開耀與甲○○間之讓渡書，是在釋開耀死亡後，在其遺物中發現，
    該讓渡書由代書製作，並有見證人，被告未料及該土地竟是贓物。被告並非該廟
    之住持，該廟經寺廟登記，其資金來源是由信徒所供獻，財產也歸寺廟本身，被
    告無將該廟收受為己有之意思等語。經查：（一）上開土地係釋開耀向甲○○所
    購得，此經甲○○迭於本院八十一年訴字第一一八○號違反山坡地保育利用條例
    等案調查中，及本案偵查及本院審理時陳述明確（見本院八十一年訴字第一一八
    ○號八十二年四月七日審判筆錄，及本案檢察官八十七年十二月二十二日訊問筆
    錄，本院八十八年四月二十八日訊問筆錄），並有讓渡書為證，已甚明確，被告
    於八十七年十一月十九日向檢察官表示上開土地係伊所買受，諒係不明白檢察官
    來意，所為粗糙之陳述，與事實不符。（二）被告雖受釋開耀之委託，代尋住持
    ，並於尋找期間，管理該廟，已如前述，然被告既未參與該筆土地佔有讓與之契
    約，且被告確於八十三年八月一日自老松國小退休，此有被告提出之退休證一份
    在卷可稽，並無積極之證據足證其於收受前開土地之時或之前，已知悉該筆土地
    讓與事宜之詳情，也無積極之證據足證被告於收受該筆土地之前，釋開耀有告知
    該筆土地之詳情，並交付該讓渡書，另參酌釋開耀確以四百萬元獲得該筆土地之
    佔有讓與，倘非嫻熟法律、或地政之人，被告僅以買賣以外第三人之地位，確有
    可能難以想像釋開耀並非買受該筆土地之所有權，而僅係從無權佔有之人取得佔
    有，是無積極之證據足證被告於收受前開土地時，明知係贓物，被告縱於收受後
    ，知悉為贓物，惟與收受贓物罪之要件，已有未合，公訴人徒以上開證據，遽認
    被告涉嫌收受贓物罪，尚有未合，本院另查無其他積極之證據，足證被告有收受
    贓物之罪嫌，惟公訴人認該部分之事實與上開違反建築法之部分有牽連犯法律上
    一罪關係，爰不另為無罪之諭知。
四、據上論斷，應依刑事訴訟法第二百九十九條第一項前段、建築法第九十五條、刑
    法第十一條前段、第五十六條、第四十一條，罰金罰鍰提高標準條例第二條，判
    決如主文。
本案經檢察官陳俊宏到庭執行職務
中      華      民      國      八十九      年      八      月    十    日
                                  臺灣士林地方法院刑事第二庭
                                          法  官
右正本證明與原本無異。
如不服本判決，應於判決送達後十日內，向本院提出上訴狀。
                                          書記官
中      華      民      國      八十九      年      八      月    十    日


司法院資訊處製作；財團法人民間司法改革基金會備份。
